【裁判字號】    97,訴,790
【裁判日期】    970807
【裁判案由】    清償借款
【裁判全文】
臺灣板橋地方法院民事判決               97年度訴字第790號
原      告  甲○○
被      告  楹峰實業股份有限公司
兼 上 1 人
法定代理人  乙○○
上列當事人間請求清償借款事件，經本院於民國97年7 月14日言
詞辯論終結，判決如下：
    主      文
被告乙○○應給付原告新台幣貳佰萬元及自民國九十七年一月十
七日起至清償日止，按年息百分之六計算之利息。
被告楹峰實業股份有限公司應給付原告新台幣貳佰萬元及自民國
九十七年六月十七日起至清償日止，按年息百分之五計算之利息
。
前二項被告如任一被告為給付，其他被告於清償範圍內同免給付
責任。
訴訟費用由被告負擔。
    事實及理由
甲、程序方面：
    按訴狀送達後，原告不得將原訴變更或追加他訴，但被告同
    意或請求之基礎事實同一者，不在此限，民事訴訟法第255
    條第1 項第1 、2 款定有明文。查本件原告起訴時，原僅以
    乙○○為被告，主張被告乙○○積欠票款及借款新台幣（下
    同）200 萬元未還，求為判決：「被告應給付原告200 萬元
    ，及自支付命令聲請狀送達之翌日起至清償日止，按年息6%
    計算之利息」。嗣於民國（下同）97年5 月16日提出民事追
    加訴之聲明狀，追加楹峰實業股份有限公司（以下稱楹峰公
    司）為被告，主張被告楹峰公司積欠借款200 萬元未還，交
    付被告乙○○簽發如付表所示面額共計200 萬元之支票3 紙
    （以下稱系爭支票）以為清償，系爭支票屆期提示亦未兌現
    ，而求為判決：「(一)被告乙○○應給付原告200 萬元及自支
    付命令送達之翌日起至清償日止，按年息6%計算之利息。(二)
    被告楹峰公司應給付原告200 萬元，及自本追加聲明狀送達
    之翌日起至清償日止，按年息5%計算之利息。(三)前二項被告
    如任一被告為給付，其他被告於清償範圍內同免給付責任。
    」核被告所為訴之變更與追加，其基礎事實同一，且被告於
    收受上開民事追加訴之聲明狀後隨即提出答辯狀加以答辯，
    堪認被告有同意之意，是依首揭說明，自應准許。
乙、實體方面：
一、原告主張：被告楹峰公司於92、93年間陸續向原告借款，共
    計300 萬元，被告楹峰公司已於93年間返還100 萬元，迄96
    年8 月間因原告即將離職，乃要求被告楹峰公司清償尚欠餘
    款200 萬元，被告乙○○即楹峰公司法定代理人遂以自己名
    義簽發系爭支票予原告以為清償，顯然被告楹峰公司及乙○
    ○均已同意應在系爭支票到期時將款項返還原告，詎原告依
    期提示系爭支票竟遭退票而不獲兌現，故原告依法請求被告
    楹峰公司返還借款，應屬有理；至於被告乙○○因係以自己
    名義開立系爭支票予原告，依票據無因性之法理，被告乙○
    ○就系爭支票未獲兌現，對原告負票據責任。被告楹峰公司
    及乙○○對原告均負有清償責任，惟其中一人還款，另一人
    於清償範圍內即同免責任等語。並聲明：(一)被告乙○○應給
    付原告200 萬元及自支付命令送達之翌日起至清償日止，按
    年息6%計算之利息。(二)被告楹峰公司應給付原告200 萬元，
    及自本追加聲明狀送達之翌日起至清償日止，按年息5%計算
    之利息。(三)前二項被告如任一被告為給付，其他被告於清償
    範圍內同免給付責任。
二、被告則以：被告楹峰公司曾向原告借款300 餘萬元，部分清
    償後，尚有200 萬元未還，惟積欠之200 萬元業經原告於93
    年1 月間楹峰公司辦理增資時將之轉化為楹峰公司之投資款
    ，因此被告楹峰公司已無積欠原告任何款項。系爭支票並非
    做為清償楹峰公司欠款之用，而係被告乙○○個人用以買回
    原告因借款轉增資所取得400 萬元之股權，因原告未轉讓股
    權，系爭支票始未兌現等語置辯，並聲明求為判決駁回原告
    之訴。
三、查原告主張被告楹峰公司向其借款，尚有200 萬元未償，96
    年8 月間因將離職，乃要求被告楹峰公司清償，楹峰公司法
    定代理人即被告乙○○即以自己名義簽發並交付如附表所示
    面額共計200 萬元之支票3 紙，惟該等支票經屆期提示均未
    獲兌現等情，業據原告提出郵政跨行匯款申請書、楹峰公司
    請款單及轉帳傳票影本各1 紙、系爭支票及退票理由單影本
    各3 紙為證，被告對上開文書之真正並不爭執，且楹峰公司
    上開請款單及轉帳傳票內除載明「還股東款」、「向邱副總
    借款（93年借）」、「還93年與甲○○借款200 萬」等語外
    ，亦詳載所還款項係以應付票據即AA0000000.96/10/30.50
    萬、AA0000000.96/11/30.50 萬、AA0000000.96/12/30.100
    萬支付，準此，自堪信原告上開主張為真實，且系爭支票確
    係用以清償楹峰公司積欠之200 萬元借款無誤。
四、被告辯稱欠款200 萬元已於公司辦理增資時轉化為原告之投
    資款，已無積欠原告任何款項，以及系爭支票係用以買回原
    告因借款轉增資所取得400 萬元之股權，並非做為清償楹峰
    公司欠款之用等節，俱為原告否認，且被告所辯亦與原告提
    出之前揭楹峰公司請款單及轉帳傳票記載不符，此外被告復
    未提出其他證據以實其說，被告上開抗辯自不足採。
五、按消費借貸之借用人應於約定期限內，返還與借用物種類、
    品質、數量相同之物，未定返還期限者，借用人得隨時返還
    ，貸與人亦得定一個月以上之相當期限，催告返還，民法第
    478 條定有明文。又支票之發票人應照支票文義擔保支票之
    支付，復為票據法第126 條所明定。查本件被告楹峰公司就
    積欠原告之200 萬元借款債務以系爭支票用以清償，既為原
    告所接受，足見原告與被告楹峰公司間具有以系爭支票發票
    日為返還期日之合意，被告楹峰公司自應於約定期限內返還
    欠款，因被告楹峰公司用以清償借款之系爭支票未獲兌現，
    被告楹峰公司之借款債務即未消滅，仍負有清償之責，從而
    原告本於借貸法律關係，請求被告楹峰公司返還借款200 萬
    元及自追加聲明狀送達翌日即97年6 月17日起至清償日止，
    按年息5%計算之利息，即屬有據。又被告乙○○為系爭支票
    之發票人，依法負有依照支票文義擔保支付之責，原告依票
    據法律關係請求被告乙○○給付票款200 萬元及自支付命令
    送達翌日即97年1 月17日起至清償日止，按年息6%計算之利
    息，亦合於法律之規定。被告楹峰公司與乙○○雖各自基於
    不同之原因而發生上開債務，惟被告2 人對於原告就同一內
    容（200 萬元本金債務與遲延利息）之給付既各負給付義務
    ，被告2 人之債務復具有同一之經濟上目的，自屬不真正連
    帶債務，因此原告請求被告2 人各自給付上開債務並主張倘
    其中一被告為給付，他被告於給付範圍內同免其責，為有理
    由，應予准許。
六、本件事證已臻明確，兩造所為之其他主張、陳述並所提之證
    據，經審酌後，認均與本件之結論無礙，不再一一論述，併
    予敘明。
七、訴訟費用負擔之依據：民事訴訟法第78條、第第85條第1 項
    。
中    華    民    國    97    年    8     月    7     日
                  民事第二庭    法  官  程怡怡
以上正本係照原本作成
如對本判決上訴，須於判決送達後20日內向本院提出上訴狀
中    華    民    國    97    年    8     月    11    日
                                書記官  華海珍
┌─────────────────────────────────────┐
│支票附表：                                               97年度訴字第790號│
├───┬─────┬─────┬──────┬─────┬─────┬──┤
│編  號│發  票  人│付 款 人  │發   票   日│ 票面金額 │ 支票號碼 │備考│
│      │          │          │            │（新台幣）│          │    │
├───┼─────┼─────┼──────┼─────┼─────┼──┤
│001   │乙○○    │台灣銀行土│96年10月30  │500,000元 │AA0000000 │    │
│      │          │城分行    │            │          │          │    │
├───┼─────┼─────┼──────┼─────┼─────┼──┤
│002   │乙○○    │台灣銀行土│96年11月30  │500,000元 │AA0000000 │    │
│      │          │城分行    │            │          │          │    │
├───┼─────┼─────┼──────┼─────┼─────┼──┤
│003   │乙○○    │台灣銀行土│96年12月30  │1,000,000 │AA0000000 │    │
│      │          │城分行    │            │元        │          │    │
└───┴─────┴─────┴──────┴─────┴─────┴──┘


司法院資訊處製作；財團法人民間司法改革基金會備份。
